【裁判字號】    91,交聲,1696
【裁判日期】    920306
【裁判案由】    交管條例聲異
【裁判全文】
臺灣板橋地方法院交通事件裁定                  九十一年度交聲字第一六九六號
    原處分機關  臺北市交通事件裁決所
    受處分人即
    異  議  人  甲○○
右列受處分人即異議人因違反道路交通管理處罰條例案件，對於臺北市交通事件裁決
所中華民國九十一年十月十五日所為之處分（原處分案號：北市裁三字第裁二二─Ａ
三Ｐ三０六五八一號）聲明異議，本院裁定如左：
    主  文
原處分撤銷。
甲○○汽車駕駛人，併排臨時停車，處新台幣陸佰元。
    理  由
一、原處分機關處分意旨略以：受處分人即異議人甲○○所有車牌號碼Ｂ二─四三六
    號營業用小客車於民國九十一年八月二十七日上午十一時二十二分許在臺北市○
    ○○路二０一號，經警舉發併排停車違規，而依道路交通管理處罰條例第五十六
    條第一項第六款處罰鍰新台幣（下同）一千二百元，罰鍰限於九十一年十一月十
    四日前繳納，並註明逾期不繳納之處分。
二、受處分人即異議人異議意旨則以：依據道路交通管理處罰條例第三條第九款規定
    臨時停車係指車輛因上、下客，裝卸物品，其引擎未熄火，停止時間未滿三分鐘
    ，保持立即行駛之狀態，又依同條例第五十五條第四款之規定，不依順行方向，
    或不緊靠道路右側，或單行道不緊靠路邊或併排臨時停車者，處三百元以上六百
    元以下罰鍰。本件受處分人即異議人甲○○駕駛車牌號碼Ｂ二─四三六號營業用
    小客車當時係因做生意送文件至臺北市○○○路二０一號二樓，由於路邊被其他
    車輛佔滿停車格，該路段也無禁止臨時停車，故採臨時停車方式停車，上樓送件
    收款，不久下樓時，看見拖吊車已將其車輛拖走。交通警察以駕駛人不在現場為
    由告發受處分人即異議人違規，然道路交通管理處罰條例第五十六條第一項第六
    款並非規定併排臨時停車，而駕駛人不在現場是屬同條例第五十六條第一項第六
    款，而非同條例第五十五條第四款，受處分人即異議人即使違規，也係屬違規併
    排臨時停車而非併排停車，而聲明異議。
三、按臨時停車係指車輛因上、下人、客，裝卸物品，其引擎未熄火，停止時間未滿
    三分鐘，保持立即行駛之狀態，道路交通管理處罰條例第三條第九款定有明文。
    又汽車駕駛人，臨時停車有不依順行之方向，或不緊靠道路右側，或單行道不緊
    靠路邊，或併排臨時停車者，處三百元以上六百元以下罰鍰；汽車駕駛人不依順
    向停車，或不緊靠道路右側，或併排停車，或單行道不緊靠路邊停車者，處六百
    元以上一千二百元以下罰鍰，道路交通管理處罰條例第五十五條第四款、第五十
    六條第一項第六款分別定有明文。亦即道路交通管理處罰條例對於併排臨時停車
    與併排停車做不同之處罰規定。
四、經查：受處分人即異議人甲○○所駕駛之車牌號碼Ｂ二─四三號營業用小客車於
    九十一年八月二十七日上午十一時二十二分許，在臺北市○○○路二０一號與其
    他車輛併排停靠之事實，為受處分人即異議人所自承，並有舉發相片、臺北市政
    府警察局舉發違反道路交通管理事件通知單（通知聯）影本等件在卷足憑，堪信
    為真。受處分人即異議人固有違規，惟仍應進一步探究受處分人即異議人係併排
    停車或係併排臨時停車，就此受處分人即異議人辯稱：其當時採臨時停車方式停
    車，上樓送件收款，當時引擎未熄火，保持併排臨時停車狀況，不久下樓時，看
    見拖吊車已將其車輛拖走，車子到拖吊場時，鑰匙還在車上等語。而臺北市政府
    警察局交通警察大隊直屬第二分隊雖舉發受處分人即異議人併排停車，惟依據臺
    北市政府警察局交通警察大隊九十一年十月七日就本件受處分人即異議人聲明異
    議乙案，向臺北市交通事件裁決所說明查處情形之北市警交大三字第０九一六六
    七三一九００號書函說明二所載：「依道路交通管理處罰條例第五十五條及道路
    交通安全規則第一百十一條規定：汽車不得併排臨時停車。又依道路交通管理處
    罰條例第五十六條第一項第一款及第二項規定，汽車駕駛人在禁止臨時停車處所
    停車者，交通勤務警察或依法令執行交通稽查任務人員，應責令駕駛人將車移置
    適當處所；如汽車駕駛人不予移置或不在車內時，得由該交通勤務警察或依法令
    執行交通稽查任務人員為之，或得於舉發其違規後，使用民間拖吊車拖離之，並
    收取移置費，合先說明。」說明三復記載：「案經檢視採證照片暨值勤員警指證
    ，首揭車輛併排停車違規事實明確，值勤員警依道路交通管理處罰條例第五十六
    條第一項製單舉發，並依同條第二項拖吊移置，並無不當。又併排臨時停車嚴重
    影響人、車安全及交通流暢，本大隊重點取締項目之一，申訴所持理由，本大隊
    歉難同意。」則前開書函一方面援引道路交通管理處罰條例第五十五條及道路交
    通安全規則第一百十一條之規定說明不得併排臨時停車，另一方面援引道路交通
    管理處罰條例第五十六條第一項第一款規定說明不得禁止臨時停車處所停車者，
    又說明本案情形符合道路交通管理處罰條例第五十六條第一項、第二項之規定，
    最後又認為併排臨時停車之危害及為交通大隊重點取締項目之一，前開書函不無
    將併排臨時停車、在禁止臨時停車處所停車，併排停車之概念混淆之虞，亦未具
    體認定何以受處分人即異議人之行為係屬併排停車，而非併排臨時停車，則受處
    分人即異議人之行為是否確為併排停車，尚非無疑。且證人胡祥忠即當時舉發受
    處分人即異議人違規之警員到庭證稱：當時車況，其不確定有無熄火等語。亦即
    當時值勤員警並未細究並蒐證受處分人即異議人所駕駛之前開營業用小客車為併
    排停車或係併排臨時停車，即舉發受處分人即異議人為併排停車。證人胡祥忠雖
    復證稱：道路交通管理處罰條例第五十五條、第五十六條有關併排臨時停車與併
    排停車之區別，在於人在場依前開條例第五十五條第四款處理，人不在場，則依
    同條例第五十六條第一項第六款處理，人有無在現場之判斷依據，是其等的慣例
    等語。然查併排停車與併排臨時停車，其併排停放車輛之狀態並無不同，區別之
    點乃在於是否符合臨時停車之要件。而所謂臨時停車係指車輛因上、下人、客，
    裝卸物品，其引擎未熄火，停止時間未滿三分鐘，保持立即行駛之狀態，道路交
    通管理處罰條例第三條第九款定有明文，並未以駕駛人是否在場為要件，從而自
    不能以受處分人即異議人並未在現場而當然推論其並非併排臨時停車，逕認係併
    排停車。本件尚無充足證據足資認定受處分人即異議人為併排停車。原處分機關
    未予詳查，遽予依道路交通管理處罰條例第五十六條第一項第六款裁罰受處分人
    即異議人一千二百元，尚有未洽，本件異議為有理由，原處分應予撤銷。而受處
    分人即異議人違反道路交通管理處罰條例第五十五條第四款規定既已明確，爰依
    道路交通管理處罰條例第五十五條第四款、違反道路交通管理事件統一裁罰標準
    表規定裁處受處分人即異議人罰鍰六百元。
據上論斷，應依道路交通案件處理辦法第二十條，裁定如主文。
中      華      民      國     九十二     年      三      月     六     日
                                  臺灣板橋地方法院交通法庭
                                    法  官    張宏節
右正本證明與原本無異。
如不服本裁定，應於裁定送達後五日內向本院提出抗告狀。
                                          書記官    黃介南
中      華      民      國     九十二     年      三      月     十七   日


司法院資訊處製作；財團法人民間司法改革基金會備份。
